【裁判字號】    88,訴,815
【裁判日期】    891218
【裁判案由】    違反毒品危害防制條例
【裁判全文】
臺灣彰化地方法院刑事判決                          八十八年度訴字第八一五號
    公  訴  人  臺灣彰化地方法院檢察署檢察官
    被      告  乙○○
    指定辯護人  本院公設辯護人  甲○○
右列被告因毒品危害防制條例案件，經檢察官提起公訴 (八十八年度偵字第八三一七
號、第九三七八號），及台灣南投地方法院檢察署檢察官移送併案審理（八十八年度
偵字第二六四四號、八十八年度偵緝字第四二號），本院判決如左：
    主    文
乙○○連續意圖販賣而持有第一級毒品，累犯，處有期徒刑拾貳年，褫奪公權陸年，
海洛因伍小包、壹拾捌小包、陸小包與安非他命玖包、貳大包、貳大包、壹拾捌小包
均沒收銷燬之，電子磅壹台、空塑膠袋拾只、拾陸只均沒收之。
    事    實
一、乙○○（施用第一、二級毒品部分，由檢察官另行偵辦）曾於民國八十二年間違
    反麻醉藥品管理條例案件，經台灣高等法院台中分院判處有期徒刑八月確定，於
    八十四年一月二十七日執行完畢，詎其仍不知悔改，基於概括犯意，明知海洛因
    、安非他命分屬第一、二級毒品，不得販賣、持有，竟在彰化縣員林鎮內，自姓
    名不詳、綽號「小莉」女子取得海洛因及安非他命或二者其中之一後，旋基於意
    圖販賣而持有，伺機轉售予他人營利，嗣為警：(一)於八十八年一月六日晚上十一
    時三十分許，在彰化縣員林鎮○○路七九號前查獲，並扣得第一級毒品海洛因五
    小包（淨重三．七六克）、第二級毒品安非他命九包（淨重五四．四公克）。
    (二)於八十八年一月二十八日晚上十時十分許，在彰化縣員林鎮南昌三七之一號前
    與張慶利、徐素美共乘車牌ＰＳ－７４６１號自小客車為警查獲，並於該車後座
    踏板鐵盒裝內扣得第二級毒品安非他命二大包（淨重七五公克）、電子磅一台、
    空塑膠袋三十只等物。(三)於八十八年八月十六日凌晨三時三十分許，乙○○騎乘
    車牌ＬＪＮ－４４３號機車，行經彰化縣員林鎮○○街三五巷十八弄口時，為警
    攔截查獲，並於機車踏板上起出第一級毒品海洛因十八小包（淨重二四．二公克
    ）及安非他命二大包、十八小包（淨重共八四．二公克）(四)於八十八年九月二十
    八日晚上八時三十五分，於彰化縣員林鎮○○○路三三０號前為警查獲，並扣得
    第一級毒品海洛因六小包（毛重一三．七公克；淨重一二．五七公克）、空膠袋
    十六只。
二、案經警政署水上警察局第三警察局、彰化縣警察局員林分局告臺灣彰化地方法院
    檢察署檢察官偵查起訴；暨南投縣警察局草屯分局報告台灣南投地方法院檢察署
    檢察官移送併案審理。
    理    由
一、訊據被告乙○○否認上開意圖販賣而持有第一、二級毒品犯行，辯稱：伊所被警
    查獲海洛因、安非他命均係綽號「小莉」女子所交付，因「小莉」住在台中，嗜
    好打電動玩具，「小莉」於彰化縣員林鎮交付予被告毒品後，均交待被告等候她
    ，等「小莉」要回台中時，再來取回毒品，然過了不久即遭警查獲，伊懷疑是否
    「小莉」與警方串通，故意陷害被告等語。
二、惟查，被告於上開(一)至(四)時、地為警查獲時，均查扣海洛因或安非他命，或二者
    皆有，且查獲數量為數不少，又查扣之白粉、晶狀物，分屬第一級毒品海因、第
    二級毒品安非他命，經鑑定屬實，此有法務部調查局鑑驗通知書可按。其中部分
    毒品並已分裝成數小包裝，或者係數量甚多之大包裝，其黑市價值甚鉅。另於事
    實欄(二)所示時地，除查扣毒品外，並查扣被告隨身攜帶電子磅一台及分裝用之空
    塑膠袋三十只；於事實欄(三)所示時地，查扣毒品安非他命除二大包外，另有海洛
    因及安非他命各十八小包。又被告自承並無固定職業及收入，其雖設籍於南投市
    ，惟均於彰化縣員林鎮出入，本件查獲地點大多係於員林鎮，且於夜間，堪信被
    告應係取得毒品後，再販賣轉交予他人。雖被告有施用第一、二級毒品行為，惟
    查扣毒品數量均不少，一部分已有分裝，應非供被告施用。另若本件係綽號「小
    莉」故意設計報警而查獲被告，惟如被告所稱該毒品來源係自「小莉」取得，「
    小莉」何以願意犧牲價值甚鉅之毒品？堪信被告所辯係諉卸之詞，不足採信。綜
    上事證，被告犯行應堪予認定。
三、核被告所為，係犯毒品危害防制條例第五條第一項之意圖販賣而持有第一級毒品
    罪、第二項之意圖販賣而持有第二級毒品罪。又被告係一行為而觸犯上開二罪名
    ，為想像競合犯，應從一較重之意圖販賣而持有第一級毒品罪處斷。按被告多次
    犯行，其時間緊接，構成要件相同，顯係基於概括意反覆為之，屬連續犯，應以
    一罪論，並依法加其刑。公訴人未就被告於事實欄(一)、(二)之行為予論述，惟此部
    分與已起訴且認為有罪部分，屬想像競合犯及連續犯之裁判上一罪關係，本院自
    得併為審究。查被告曾於民國八十二年間違反麻醉藥品管理條例案件，經台灣高
    等法院台中分院判處有期徒刑八月確定，於八十四年一月二十七日執行完畢，此
    有台灣彰化地方法院檢察署刑案資料查註紀錄表乙紙附卷可稽，其受此有期徒刑
    執行完畢後，五年以內再犯有期徒刑以上之本罪，應依累犯規定遞加重其刑。爰
    審酌被告圖一己私利之犯罪動機、目的、手段，查獲毒品數量不少、其行為對社
    會治安所生之危害性不輕及犯罪後之態度等一切情狀，量處如主文所示之刑，以
    示懲儆。又被告犯罪性質，本院應有宣告褫奪公權之必要，爰宣告褫奪權六年。
    扣案如事實欄示之海洛因、安非他命，分屬第一、二級毒品，應依毒品危害防制
    條例第十八條第一項前段宣告沒收銷燬之；另扣案之電子磅一台、空塑膠袋三十
    只、十六只，係被告所有，並供犯本罪所用之物，併予宣告沒收。
據上論斷，應依刑事訴訟法第二百九十九條第一項前段，毒品危害防制條例第五條第
一項、第二項、第十八條第一項前段，刑法第十一條前段、第五十五條、第五十六條
、第四十七條、第三十七條第二項、第三十八條第一項第二款，判決如主文。
本案經檢察官吳祚延到庭執行職務。
中    華民    國    八十九    年      十二      月      十四        日
                                臺灣彰化地方法院刑事第二庭
                                    法      官  王  鏡  明
右正本證明與原本無異。
如不服本判決，應於送達後十日內向本院提出上訴狀(須附繕本)。
                                    法院書記官  于  淑  真
中    華    民    國    八十九    年      十二      月      十八        日
毒品危害防制條例第五條第一項、第二項
一意圖販賣而持有第一級毒品者，處無期徒刑或十年以上有期徒刑，得併科新臺七百
  萬元以下罰金。
二意圖販賣而持有第二級毒品者，處五年以上有期徒刑，得併科新臺幣五百萬元以下
  罰金。


司法院資訊處製作；財團法人民間司法改革基金會備份。
